臺灣臺北地方法院民事裁定
111年度司字第24號
聲  請  人    永大機電工業股份有限公司

法定代理人    長島真    
代  理  人    楊曉邦律師
              郭明怡律師
              黃育慧律師
相  對  人    張軒翟    

兼法定代理人  許筱涵    
相  對  人    蘇玉平    

              林麗華    
上列當事人間裁定股票收買價格事件，本院裁定如下：
    主  文
聲請人收買相對人所有聲請人股份之價格應為每股新台幣陸拾伍
點壹元。
聲請程序費用新台幣肆仟元由聲請人負擔。
    理  由
一、聲請意旨略以：聲請人於民國110年11月16日召開第二次股
    東臨時會，決議由日商株式會社日立製造所（下稱日商日立
    公司）依企業併購法第29條第6項規定，以每一普通股股權
    價值新台幣（下同）65.1元之價格，收購聲請人全部已發行
    且流通在外之普通股股份，使聲請人成為日商日立公司100%
    持股之子公司，而通過與日商日立公司之股份轉換案。相對
    人許筱涵、張軒翟、蘇玉平、林麗華分別持有聲請人1,000
    股、1,000股、350,000股、1,126,888股之普通股，且於股
    東臨時會時依企業併購法第12條第1項第5款對上開議案表示
    異議，並放棄表決權，嗣分別請求聲請人以每股68元、67元
    、67.5元、67至72元收買其持有之股份，惟聲請人認以每股
    65.1元之價格收買普通股股份始為合理，並依企業併購法第
    12條第6項按每股65.1元之價格支付股款予相對人，因兩造
    就股票收買價格無法達成協議已逾60日，爰依企業併購法第
    12條6項規定，聲請本院為價格之裁定。
二、相對人陳述意見略以：
　㈠許筱涵、張軒翟：日商日立公司於109年以每股72元及110年
    以每股67元取得法人股東寶佳、OTIS股權，日商日立公司既
    然已經取得51%實際控股之權利足以按其希望經營公司，實
    無必要以67元再取得股份，足見聲請人股票有每股67元之價
    值。再聲請人於110年11月16日股東臨時會公布以每股65.1
    元收購普通股，則110年11月以後之市價沒有參考價值，因
    此時市場上不會有人願意以65.1元以上之價格購買聲請人股
    票。又致遠國際財務顧問股份有限公司之股權價值評估報告
    之評估基準日為110年8月20日，該報告假設經濟總體市場沒
    有重大改變，惟109年起因新冠肺炎致建案工程均有延遞情
    況，造成舊梯保養及新梯裝設均有延遲，再109、110年度中
    國大陸遭逢恆大事件，因此110年8月20日之基期為低基期，
    並非正常行情。聲請人於110年7月22日除息日參考收盤價為
    62元，該基期與同業之崇友實業股份有限公司當日收盤價62
    .5元相仿，而崇友實業股份有限公司於110年9月2日之最高
    股價為72.4元，是聲請人應以68元收購其所有股票等語。
　㈡蘇玉平：日商日立公司於109年以每股72元取得聲請人股票並
    持股超過51%，已取得聲請人之控制權，可認係為取得控制
    權付出額外對價，惟日商日立公司又於110年5月間以每股67
    元向法人股東買進聲請人股票，足認此時已不含控制權溢價
    而可得為實際市價之參考。又聲請人上市30餘年，每年都賺
    錢，過去10年之EPS平均約3.3元，每季創造之每股盈餘在0.
    6至0.8元間，異議股東於111年2月以65.1元售出股票，與11
    0年5月大股東以67元取得價金，時間差距9個月，應加計此
    期間經過之公司創造盈餘始為合理，因此合理價格應為66.9
    至67.6元之間（計算式：65.1元＋1.8元＝66.9元，65.1元＋2.
    5元＝67.6元）等語。
　㈢林麗華：日商日立公司109年10月15日新聞稿稱其以每股72元
    共4,108萬股，總計30億元取得關鍵之9.99%股權，持股超過
    51.1%，嗣於110年再從OTIS及寶佳手中以每股67元，花費55
    億元，將其持股比例提升至71%。總計日商日立公司平均每
    股買進成本約68.68元，故聲請人應以該價格收買股票等語
    。
三、按公司於進行併購而有下列情形之一，股東得請求公司按當
    時公平價格，收買其持有之股份：公司進行第29條之股份轉
    換時，進行轉換股份公司之股東或受讓股份之既存公司之股
    東於決議股份轉換之股東會集會前或集會中，以書面表示異
    議，或以口頭表示異議經記錄，放棄表決權者；股東與公司
    間就收買價格自股東會決議日起60日內未達成協議者，公司
    應於此期間經過後30日內，以全體未達成協議之股東為相對
    人，聲請法院為價格之裁定；公司聲請法院為價格之裁定時
    ，應檢附會計師查核簽證公司財務報表及公平價格評估說明
    書，並按相對人之人數，提出繕本或影本，由法院送達之；
    法院為價格之裁定前，應使聲請人與相對人有陳述意見之機
    會，企業併購法第12條第1項第5款前段、第6項前段、第7項
    、第8項分別定有明文。本件聲請人於110年11月16日召開第
    二次股東臨時會，決議通過與日商日立公司之股份轉換案。
    相對人許筱涵、張軒翟、蘇玉平、林麗華均為聲請人股東，
    於股東臨時會就上開股份轉換案表示異議，並經記明於股東
    會議紀錄，相對人4人分別請求聲請人以每股68元、67元、6
    7.5元、67至72元收買其持有之股份，聲請人認每股65.1元
    始為公平價格，惟相對人均不同意該價格，聲請人爰依企業
    併購法第12條第6項規定聲請法院裁定股份收買價格，有聲
    請人110年11月16日第二次股東臨時會議事錄、相對人許筱
    涵、張軒翟出具之協議書、聲請人與相對人蘇玉平間通訊紀
    錄、相對人林麗華111年1月5日函為憑，合於前揭法律規定
    ，先予敘明。
四、經查：
　㈠依聲請人委請致遠國際財務顧問股份有限公司評估股權價值
    ，該公司出具股權價值評估分析報告記載：以「市價法」計
    算，聲請人於110年8月20日當日、前5、10、20、30及60營
    業日之每日成交均價，每股價格介於56.0元與59.3元間；依
    「可類比公司法」（以聲請人108年至109年度會計師簽證財
    報及110年第二季之會計師核閱報告之資訊為基礎，考量預
    計發放之每股1.9元現金股利，進一步分析同業之價值乘數
    區間，以分析聲請人之股權價值區間），每股價格介於46.8
    元與56.8元間；考量收購方（即日商日立公司）為取得控制
    權可能支付之溢價，並參酌109年及110年台灣上市櫃公司類
    似交易資訊，結論本件「市價法」平均控制權溢價比率為7.
    8%，以及參考FACTSET MERGERSTAT Global Mergers and Ac
    quisitions Information Control Premium Study之實證研
    究資訊，結論本件「可類比公司法」平均控制權溢價比率為
    15.9%，評估認為收購方取得聲請人公司普通股之合理價格
    區間應介於每股54.2與65.8元間，有致遠國際財務顧問股份
    有限公司出具之股權價值評估分析報告可佐。另聲請人委請
    郭思琪會計師就前開股權價值評估分析報告進行複核及分析
    ，認致遠國際財務顧問股份有限公司評估聲請人每股股權價
    值（含預計發放現金股利及控制權溢價）區間約為54.2至65
    .8元之間，故以每股股權價為65.1元作為預計交易價格尚屬
    合理等情，亦有郭思琪會計師出具之交易價格合理性之複核
    意見書在卷可稽。上開致遠國際財務顧問股份有限公司出具
    之股權價值評估分析報告，分別採用「市價法」、「可類比
    公司法」等評估方式，綜合評價聲請人股份之價格，其方法
    及依據並無違背一般經驗法則之處，當屬可採。
　㈡按關於企業併購法第12條所指當時公平價格為何，應係指股
    份不受合併或收購交易之影響所應具有的價值，而股東會決
    議時，併購資訊已為大眾所知悉，市場交易價格必會趨同董
    事會提請議決之股份收購價格，故以股東會決議日之交易價
    格（不論以收盤價格或當日最高價格與最低價格之平均價格
    作為依據）作為公平價格之認定依據，自有不妥。日商日立
    公司股份轉換案於110年11月16日經股東會決議通過，聲請
    人當日收盤價為64.4元，依上開說明，尚難依該特定日之交
    易價格作為當時公平價格之依據。然聲請人之股票市價以11
    0年8月20日為基準回溯60個營業日，除息前每股市價平均為
    61.2元，除息後每股市價平均為59.3元，有致遠國際財務顧
    問股份有限公司股權價值評估分析報告在卷可憑，且觀諸聲
    請人之股票價格，自110年5月13日起均未高於每股65元，有
    聲請人之股市資訊日線圖可憑，上開資料合於致遠國際財務
    顧問股份有限公司股權價值評估分析報告評估之市場價值，
    堪認該分析報告評估之市價係屬可採。
　㈢相對人主張日商日立公司於109年、110年5月間分別以72元、
    67元取得法人大股東持有之股票，足見聲請人股票市場價值
    有67元，再109、110年間因新冠肺炎及中國大陸恆大事件，
    造成總體經濟影響，以110年8月20日作為市價基準日顯屬低
    基期，應參考同業之崇友實業股份有限公司之市價，另應加
    計聲請人110年5月至111年2月間創造之盈餘，聲請人 股票
    之市場價值應為66.9元至68元不等等情，然致遠國際財務顧
    問股份有限公司股權價值評估分析報告業已將總體經濟狀況
    涵蓋於評估因素內，再聲請人公司於110年11月16日召開第
    二次股東臨時會，決議通過與日商日立公司之股份轉換契約
    ，聲請人委由致遠國際財務顧問股份有限公司以110年8月20
    日為評估基準日，致遠國際財務顧問股份有限公司並於110
    年8月31日出具股權價值評估分析報告，聲請人與日商日立
    公司於110年9月27日簽署股份轉換契約，則評估基準日與股
    東臨時會時間差距為合理作業時間，難認110年8月20日係低
    基期，而以該期日為股票市值之評估基準日對於相對人有何
    不公平之處。再聲請人第二次股東臨時會決議時間既為110
    年11月16日，自無再加計之後聲請人公司所創造之盈餘可言
    。綜上，相對人陳述之意見均不影響致遠國際財務顧問股份
    有限公司股權價值評估分析報告提出之股價合理性，並無可
    採。
五、準此，本院審酌前開情事，認聲請人以每65.1元之價格向相
    對人收買股票，應屬公平允當，爰裁定如主文第1項所示。
六、費用負擔之依據：企業併購法第12條第12項。
中　　華　　民　　國　　111 　年　　5 　　月　　11　　日
                  民事第七庭    法　官　林欣苑
以上正本係照原本作成。
如不服本裁定，應於送達後10日內向本院提出抗告狀，並繳納抗
告費新台幣1,000元。
中　　華　　民　　國　　111 　年　　5 　　月　　11　　日
                                書記官  范煥堂